臺北高等行政法院判決
　　　　　　　　　　　　　　　　　94年度簡更一字第00008號
原　　　告　甲○○
訴訟代理人　乙○○
被　　　告　財政部臺北市國稅局
代　表　人　張盛和（局長）
訴訟代理人　丙○○
上列當事人間因綜合所得稅事件，原告不服財政部中華民國92年
4月23日台財訴字第0920018532號訴願決定，提起行政訴訟，本
院裁定後，原告不服，提起抗告，經最高行政法院發回更審。本
院更為判決如下：
    主  文
原告之訴駁回。
第一審及發回前第二審訴訟費用由原告負擔。
　　事  實
一、事實概要：原告89年度綜合所得稅結算申報，經被告核定綜
    合所得總額為新臺幣（下同）1,043,638元，淨額為630,520
    元，應補稅額32,920元。原告不服，申經復查結果，未獲變
    更，提起訴願亦遭決定不受理，而提起行政訴訟，經本院92
    年度簡字第407號裁定駁回原告之訴，原告提起抗告，經最
    高行政法院94年度裁字第618號裁定廢棄原裁定，發回本院
    更為審理。
二、兩造聲明：
　　(一)原告聲明：訴願決定、原處分（復查決定）均撤銷。
　　(二)被告聲明：駁回原告之訴。
三、兩造之爭點：
　　(一)原告主張之理由：
      1.查復查決定書係於92年1月23日郵寄交由原告收受，依
        規定應自92年1月24日起算30日內應提起訴願，但因期
        間末日22、23日為星期假日，當以92年2月24日代之，
        故原告於該24日下午五時前送交異議訴願書，已由被告
        收受，有被告出具蓋有92年2月24日總收文章及其內列
        明收文編號為0000000000號之財政部台北市國稅局公文
        收據為憑，並未逾訴願期間，被告所稱原告遲至92年2
        月25日始遞交訴願書一節，完全不是事實。
      2.89年度綜合所得稅核定繳款書因記載內容錯誤，原告經
        按所得稅法第17條規定申請查對更正時，指明原告並無
        所列之英業達公司營利所得619元及…取自台灣銀行之
        利息3,571元」，被告未經函查該公司而錯列，此即為
        記載內容之錯誤，依法規定應為查對更正，足證被告復
        查決定書所稱各節不符事實，顯有違誤，應予撤銷。
      3.被告核定原告之被扶養人乙○○89年度薪資所得為336,
        000元，與其實際薪資所得20萬元不符，被告未經調查
        ，違稅法之規定。又被告核定原告另案90年度綜合所得
        稅，未經合法送達，逕送台北執行處執行，經原告異議
        ，被告亦將乙○○薪資所得18萬元，更正減為76,500元
        ，則乙○○89年與90年係受聘於同一營造公司，惟被告
        核其所得薪資差距竟如此之大，足證被告89年度核定之
        薪資所得，錯誤甚明。
      4.被告答辯狀所稱：「另其他利息所得55,437元部分係其
        父乙○○因事訴訟之提存金利息…不得列入儲蓄投資特
        別扣除額」不合法理，蓋該利息之本金原存在某銀行儲
        蓄生息後，因訴訟移轉存入法院指定之台灣銀行公庫生
        息，以存款單為提存金，勝訴後取回本息，核與儲蓄存
        款利息無異。又答辯狀稱「大眾銀行9,700元（短期票
        卷利息）顯係錯誤，因該項存單並非「短期票卷」而是
        一種可轉讓之「定期存單」，其面額由存款人決定，且
        其利息稍高，核與儲蓄存款無異，原告為爭取增加利息
        收入有何不可？又查原告之被扶養人乙○○並無台灣銀
        行國外營業部之利息所得3,551元，被告未依稅法規定
        函台灣銀行查對更正，顯係違法。
      5.被告所指乙○○所有台北市○○○路155巷66弄50號4樓
        之房屋係政府於71年出售配住人歷年支付土地銀行房貸
        利息，從未辦理抵扣所得稅，因該屋年久破損，88年由
        土地銀行增貸修理，以維持自用住宅之延續使用，應係
        該自用住宅之貸款甚明，且經銀行告知其利息併入自用
        住宅辦理抵扣所得稅，故原告選擇列舉扣除額辦理，當
        係合法合理，並無不當。
　　(二)被告主張之理由：
      1.原告89年度綜合所得稅結算申報時，列報其本人及受其
        扶養親屬父親乙○○之綜合所得總額為1,049,168元，
        免稅額為185,000元，扣除額為549,664元，綜合所得淨
        額為314,504元，應納稅額為18,870元，自行減除投資
        抵減稅額1,027元、扣繳稅款及可扣抵稅23,941元，申
        報應退還稅額為6,098元；案經被告所屬松山分局依查
        得資料，核定綜合所得總額為1,043,638元，免稅額為
        185,000元、標準扣除額44,000元、薪資所得特別扣除
        額150,000元、儲蓄投資特別扣除額為34,118元，綜合
        所得淨額為630,520元，應納稅額為56,067元，核定減
        除投資抵減稅額1,027元、扣繳稅款及可扣抵稅額22,12
        0元，發單補徵稅額32,920元。
      2.原告主張其當年度結算申報應退還稅額為6,098元，不
        應補稅32,920元；且其並無英業達公司之營利所得619
        元、臺灣銀行之利息所得3,571元等是項收入等情。經
        查，免稅額、薪資所得特別扣除額及投資抵減稅額等三
        部分之核定數與申報數同，並無爭議，不再贅述，其餘
        變更項目查核情形臚列如下：
        (1)原告自行申報綜合所得總額為1,049,168元，經被告
          初查以原告漏報其本人取自英業達公司之營利所得
          619元、其父乙○○取自台灣銀行國外營業部之利息
          所得3,551元，又所申報其父乙○○取自大眾商業銀
          行股份有限公司（以下簡稱大眾銀行）儲蓄部之短期
          票券利息9,700元，依法免併入綜合所得總額計算，
          被告乃核定綜合所得總額為1,043,638元；惟查，原
          告當年度已就取得英業達公司股利結算申報營利所得
          2,847元，被告原核定就其取自英業達公司之「後到
          」營利所得2,228元部分，誤以原告申報數2,847元核
          定，致重複計算619元，此有股利憑單及各類所得扣
          繳暨免扣繳憑單可稽，是經重行計算原告當年度綜合
          所得總額應變更為1,043,019元。
        (2)一般扣除額部分：原告自行選擇申報列舉扣除額300,
          900元，其中自用住宅購屋借款利息300,000元、醫藥
          及生育費900元。經查，原告父乙○○所有前開房地
          ，係於70年間購得，89年度計支付3筆借款利息，分
          別為1,583元、186,996元、140,247元；惟查，除借
          款利息1,583元之貸款起日為71年1月1日而符合購屋
          借款所支付之利息外，後2筆均係屬長期房屋修繕擔
          保放款，且其最初貸款日期均為88年3月5日，顯非為
          購屋而貸款，其所支付借款利息依法自不得列入自用
          住宅購屋借款利息，此有繳息清單卷附可按。又前開
          符合購屋借款利息規定之金額為1,583元，惟依所得
          稅法第17條第2項第2款第2目第5小目但書規定，應先
          減除儲蓄投資特別扣除額34,118元，故得認列自用住
          宅購屋借款利息扣除額為0元，縱使加計醫藥及生育
          費900元，其列舉扣除額僅為900元，顯較標準扣除額
          44,000元為低，被告原核定遂核定一般扣除額為標準
        (3)儲蓄投資特別扣除額部分：原告自行申報儲蓄投資特
          別扣除額98,764元，惟申報書列報利息所得計95,704
          元，原告除漏報其父乙○○取自台灣銀行國外營業部
          之利息所得3,551元外；因短期票券利息9,700元部分
          ，不併計綜合所得總額，已如所述，自無列入儲蓄投
          資特別扣除之問題；另其他利息所得55,437元部分，
          係其父乙○○因事訴訟之提存金利息，不符合所得稅
          法第17條第1項第2款第3目第3小目規定，亦不得列入
          儲蓄投資特別扣除額之範圍。是被告原核定原告當年
          度儲蓄投資特別扣除額為34,118元，並無不合。
        (4)扣繳稅款及可扣抵稅額部分：原告申報自當年度應納
          稅額中減除扣繳稅款及可扣抵稅額23,941元。惟原告
          所填報其父之不併計綜合所得總額之短期票券利息
          9,700元，其分離課稅之扣繳稅額1,940元 (20%)依所
          得稅法第71條第1項但書規定，即不得自全年應納稅
          額中減除；又被告初查時以誤以漏報英業達公司之營
          利所得致重複計算619元，已如前述，則其所含可扣
          抵稅額亦重複計算119元，應予一併變更減除。是經
          重行計算原告當年度之扣繳稅款及可扣抵稅額應為
          22,001元，並無不合。
      3.綜上，本件經重行計算原告當年度綜合所得總額為1,
        043,019元，淨額為629,901元，應納稅額為55,987元，
        於減除投資抵減稅額1,027元、扣繳稅款及可扣抵稅額
        22,001元後，應補徵稅額應變更為32,959元，較被告原
        核定發單補徵稅額32,920元為高；基於行政救濟不利益
        變更禁止之原則，原核定發單補徵稅額32,920元，請予
        維持。
　　理  由
一、按「訴願之提起，應自行政處分達到或公告期滿之次日起30
    日內為之。」「訴願之提起，以原行政處分機關或受理訴願
    機關收受訴願書之日期為準。」為訴願法第14條第1項、第3
    項所明定。本件原告於92年1月23日收受被告復查決定書，
    有復查決定通知書掛號郵件收件回執一份附原處分卷可稽，
    因原告住所設於台北市，無須扣除在途期間，核其提起訴願
    之期間，應自92年1月24日起算，因期間末日92年2月22日為
    星期六，應以星期一即92年2月24日代之。原告主張於92年2
    月24日將異議訴願書送交被告收受等情，業據提出被告出具
    加蓋收文日期戳之公文收據為證，核與原訴願卷所附原告異
    議訴願書上之被告收文條碼編號相符，並為被告所不爭，堪
    信為真實。是原告既於92年2月24日向被告遞送異議訴願書
    ，自未逾訴願期間，訴願決定以原告逾期提起訴願，自程序
    上予以駁回，即有未洽，惟訴願決定以訴願不合法從程序上
    不受理，亦屬維持原處分，本院自得逕為實質審查原處分是
    否違法，無庸撤銷訴願決定，發回訴願決定機關另為實體審
    理 (參照最高行政法規93年度判字第544號意旨)，合先敘明
    。
二、原告於辦理89年度綜合所得稅結算申報，列報其本人及受其
    扶養親屬即其父乙○○之綜合所得總額為1,049,168元，免
    稅額為185,000元，扣除額為549,664元〔含列舉扣除額
    300,900元 (即購屋借款利息300,000元、醫藥及生育費900
    元)、薪資所得特別扣除額150,000元、儲蓄特別扣除額98,
    764元〕，綜合所得淨額為314,504元，應納稅額為18,870元
    ，自行減除投資抵減稅額1,027元、扣繳稅款及可扣抵稅23,
    941元，申報應退還稅額為6,098元。經被告依查得資料，核
    定綜合所得總額為1,043,638元，免稅額為185,000元、標準
    扣除額44,000元、薪資所得特別扣除額150,000元、儲蓄投
    資特別扣除額為34,118元，綜合所得淨額為630,520元，應
    納稅額為56,067元，核定減除投資抵減稅額1,027元、扣繳
    稅款及可扣抵稅額22,120元，應補徵稅額32,920元之事實，
    有原告89年度綜合所得稅結算申報書及被告核定通知書附原
    處分卷可稽，並為兩造所不爭，堪信為真實。
三、原告起訴主張：被告核定受扶養親屬人即其父乙○○薪資所
    得336,000元，與其實際所得20萬元不符；原告列報其他利
    息所得55,437元之本金原存銀行儲蓄生息，因訴訟移轉存入
    法院指定之台灣銀行公庫，於勝訴後取回本息，與儲蓄生息
    何異？且其列報大眾銀行利息9,700元係屬可轉讓定期存單
    ，被告核定短期票券利息，顯有錯誤？而其因修繕系爭敦化
    北路房屋以維持房屋使用而增貸所生之利息，亦應屬自用住
    宅之貸款而准予認列扣除額等語。
四、經查：
    (一)按「行為時適用之所得稅法第82條第1項規定之申請復查
      ，為提起訴願以前必先踐行之程序。若不經過復查而逕為
      行政爭訟，即非法之所許。」改制前行政法院62年度判字
      第96號判例有著。是我國訴訟實務就租稅行政救濟之訴訟
      標的係採爭點主義，不採總額主義，即認各個課稅基礎具
      有可分性，故撤銷訴訟之爭點須經前置程序中主張，始可
      於行政訴訟程序中加以爭執。查原告87年度綜合所得稅結
      算申報時，原列報其受扶養親屬即其父乙○○取自久川營
      造有限公司之薪資所得336,000元，核與該公司開立之扣
      繳憑單相符，被告按其申報數核定，原無不合，原告申請
      復查時，亦未對前開薪資所得有所爭執，此部分既未經合
      法之復查及訴願程序，原告逕於本件訴訟中併予爭執，依
      法即有未洽，本院自無從審酌。
    (二)次按，「個人之綜合所得總額，以其全年左列各類所得合
      併計算之︰第一類︰營利所得：公司股東所獲分配之股利
      總額…第三類：薪資所得…第四類：利息所得：凡公債、
      公司債、金融債券、各種短期債券、存款及其他貸出款項
      利息之所得…短期票券到期兌償金額超過首次發售價格部
      分為利息所得，除依第88條規定扣繳稅額外，不併計綜合
      所得總額。」「納稅義務人之配偶，及合於第17條規定得
      申報減除扶養親屬免稅額之受扶養親屬，有前條各類所得
      者，應由納稅義務人合併報繳。」為所得稅法第14條第1
      項所明定。原告原列報其本人與受扶養親屬即其父乙○○
      之綜合所得總額為1,049,168元，被告初查以其漏報本人
      取自英業達公司之營利所得619元、其父乙○○取自台灣
      銀行國外營業部之利息所得3,551元，且其申報其父乙○
      ○取自大眾銀行儲蓄部之短期票券利息9,700元，依法免
      併入綜合所得總額計算，而核定綜合所得總額為1,043,
      638元。惟查，原告就其本人先後取得英業達公司本年度
      配發之股利所得619元、2,228元，已全數申報取得該公司
      營利所得2,847元 (619+2,228=2847)，並無漏報情事，此
      有原告89年度各類所得資料清單及原告前揭所得稅申報書
      可證，原核定誤以為原告漏報其中619元之股利所得，致
      重復計算此部分營利所得619元，尚有未洽，故依前揭規
      定，本件經重行計算原告當年度綜合所得總額應為1,043,
      019元 (計算式：1,049,168+3,551-9,700=1,043,019)。
    (三)再按，「前三條規定計得之個人綜合所得總額，減除左列
      免稅額及扣除額後之餘額，為個人之綜合所得淨額…二、
      扣除額：納稅義務人就左列標準扣除額或列舉扣除額擇一
      減除外，並減除特別扣除額：…(三)特別扣除額…3.儲蓄投
      資特別扣除額：納稅義務人及與其合併報繳之配偶暨受其
      扶養親屬於金融機構之存款、公債、公司債、金融債券之
      利息，儲蓄性質信託資金之收益及…但依郵政儲金法規定
      免稅之存簿儲金利息及本法規定之分離課稅之短期票券利
      息不包括在內。」亦行為時所得稅法第17條第1項第2款第
      3目第3小目所明定。原告原申報儲蓄投資特別扣除額為
      98,764元，然依其申報書列報利息所得計95,704元〔含萬
      泰商業銀行5,910元、安泰商業銀行5,058元、彰化商業銀
      行4, 742元、慶豐商業銀行1,492元、台灣省合作金庫1,
      285元、台灣銀行公庫部55,437元 (其他利息)、大眾銀行
      12,080元、大眾銀行9,700元 (短期票券利息)〕。惟查，
      原告除漏報其父乙○○取自台灣銀行國外營業部之利息所
      得3,551元外；因短期票券利息9,700元部分，依前揭所得
      稅法第14條第1項第4類規定，不併計綜合所得總額，已如
      所述，自無列入儲蓄投資特別扣除之問題；另原告列報其
      他利息所得55,437元部分，係其父乙○○因民事訴訟之提
      存金利息，亦不符合前揭所得稅法第17條第1項第2款第3
      目第3小目所定儲蓄投資特別扣除額之要件，自不得列入
      儲蓄投資特別扣除額之範圍，亦有原告及父前揭89年度各
      類所得資料清單可稽。故被告核定原告當年度儲蓄投資特
      別扣除額為34,118元 (計算式：5,910元+5,058+4,742元
      +1,492元+1,285+12,080元+3,551=34,118元)，徵諸前揭
      規定，亦無不合。原告訴稱其父取自大眾銀行之利息所得
      9,700元及因訴訟提存於台灣銀行公庫所生利息55,437元
      ，與儲蓄存款性質無異，應准列入儲蓄投資特別扣除額云
      云，顯有誤解法令，即無足採。
    (四)復按，行為時所得稅法第17條第1項第2款第2目第5小目規
      定：「按前三條規定計得之個人綜合所得總額，減除左列
      免稅額及扣除額後之餘額，為個人之綜合所得淨額…二、
      扣除額：納稅義務人就左列標準扣除額或列舉扣除額擇一
      減除外，並減除特別扣除額：…(二)列舉扣除額…5.購屋借
      款利息：納稅義務人購買自用住宅，向金融機構借款所支
      付之利息，其每一申報戶每年扣除數額以30萬元為限。但
      申報有儲蓄投資特別扣除額者，其申報之儲蓄投資特別扣
      除金額，應在上項購屋借款利息中減除；…」原告就扣除
      額部分，選擇申報列舉扣除額300,900元，其中自用住宅
      購屋借款利息300,000元（最高限額）、醫藥及生育費900
      元。惟查，原告之父乙○○所有系爭台北市○○○路155
      巷66弄50之3號房地，係於70年間購得，其於89年度計支
      付3筆借款利息，分別為1,583元、186,996元、140,247元
      ，除借款利息1,583元之貸款起日為71年1月1日，係屬購
      屋借款所支付之利息外，其餘2筆均屬長期房屋修繕擔保
      放款，且其最初貸款日期均為88年3月5日，顯非為購屋而
      貸款，此有繳息清單卷原處分卷可稽，故被告核定該二筆
      貸款所支付借款利息，不得列入自用住宅購屋借款利息，
      揆諸前揭規定，洵屬有據。復參諸前揭法條但書規定，納
      稅義務人申報列舉扣除之購屋借款利息應減其申報之儲蓄
      投資特別扣除金額，原告申報列舉扣除之前開借款利息
      1,583元，固符合前揭規定購屋借款利息之要件，惟經減
      除前揭經告核定之儲蓄投資特別扣除額34,118元，其得認
      列自用住宅購屋借款利息扣除額為0元，縱加原告列報之
      醫藥及生育費計900元，其列舉扣除額僅為900元，顯較89
      年度個人之標準扣除額44,000元為低，故被告按標準扣除
      額核定原告之扣除額為44,000元，並無違誤，亦屬有利於
      原告之核定，原告執稱其因修繕房屋而增貸款項，亦用以
      維護延續自用住宅之使用，此部分貸款所生利息應准予認
      列扣除額云云，亦無足取。
    (五)末查，短期票券利息所得之扣繳稅款可扣抵稅額，不得由
      納稅義務人全年應納稅額中減除，為行為時所得稅法第71
      條第1項但書所規定。原告原申報自當年度應納稅額中減
      除扣繳稅款及可扣抵稅額23,941元。惟依前所述，原告所
      填報其父取自大眾銀行儲蓄部之短期票券利息9,700元，
      應免併入綜合所得總額計算，是其分離課稅之扣繳稅額1,
      940元 (20%)，依前揭規定即不得自全年應納稅額中減除
      ；且被告初查時誤認原告漏報英業達公司之營利所得致重
      複計算所得619元，其所含可扣抵稅額亦重複計算119元，
      亦應併予減除，是原告當年度之扣繳稅款及可扣抵稅額應
      為22,001元。
五、綜上所述，原告當年度綜合所得總額為1,043,019元，淨額
    為629,901元，應納稅額為55,987元，於減除投資抵減稅額
    1,027元、扣繳稅款及可扣抵稅額22,001元後，依法應補徵
    稅額應變更為32,959元，因較被告核定發單補徵稅額32,920
    元為高，故基於行政救濟不利益變更禁止原則，復查、訴願
    決定遞予維持，俱無不合，原告訴請撤銷，為無理由，應予
    駁回。又本件應適用簡易訴訟程序，爰不經言詞辯論，逕為
    判決，併予敘明。
據上論結，本件原告之訴為無理由，爰依行政訴訟法第233條第
1項、第98條第3項前段，判決如主文。
中　　華　　民　　國　　94　　年　  12　　月　 27  　 日
                           第四庭  法  官　蕭惠芳
上為正本係照原本作成。
本件以訴訟事件所涉及之法律見解具有原則性者為限，始得於本
判決送達後20日內向本院提出上訴狀並表明上訴理由，如已於本
判決宣示後送達前提起上訴者，應於判決送達後20日內補具上訴
理由（均按他造人數附繕本），且經最高行政法院許可後方得上
訴。
中　　華　　民　　國　　94　　年　  12　　月　 27  　 日
 　　　　　　　　　　　　     　　 書記官　李淑貞
